---
title: 'Fat Chance: Counting'
output:
  html_document:
    df_print: paged
---
```{r, echo = FALSE, warning=FALSE, message=FALSE}
#Load packages
library(ggplot2)
library(tidyr)
library(tibble)
library(dplyr)
library(lubridate)
library(zoo)
library(forcats)
library(tidyverse)
library(ggmap)
library(sf)
library(gifski)
library(osmdata)

```

#Fat Chance: Modulos 1 e 2 - Contagem

Exercícios autopropostos para estudar técnicas de contagem e anaálise combinatória com dados do SGDC. 

##Sequências

Sequencias são grupos de k objetos retirados de um grupo maior ou igual n. Para sequências **a ordem em que são dispostos importa** e podem ou não apresentar repetição. 

###Sequências com repetição. 

Uma notificação é um documento emitido pela Defesa Civil e identificado por um número sequêncial. Por um problema na gráfica que imprime as notificações da o lote de notificações que vão de 130.000 a 130.500 veio com os dois últimos dígitos apagados. Uma destas notificações foi emitida a um cidadão, que compareceu à CODESAL no dia seguinte portando o documento. 
O atendente identificou que tratava-se de uma notificação defeituosa, pois apresentava a numeração 130.4_ _. 
Considerando que os dois últimos digitos podem ser preenchidos com números de 0 a 9, com repetição (por exemplo, 130.499), quantas possibilidades temos para a numeração real desta notificação? 

Para o primerio dígito temos as opções 0,1,2,3,4,5,6,7,8 e 9. Logo, n = 10. 
Para o segundo dígito, como são permitidas repetçãoes, temos as mesmas 10 opções. 

Suponhamos que o primeiro dígito seja 1. Portanto, teremos as possibilidades de numeração:

```{r, warning=FALSE, message=FALSE}
for (i in seq(0,9,1)){
  print(paste0(130.41,i))
}
```
Da mesma forma, se tivéssemos certeza de que o segundo dígito faltante é o 2, teriamos as opções: 

```{r,warning=FALSE, message=FALSE}
for (i in seq(0,9,1)){
  print(paste0(130.4,i,2))
}
```

Fixando o primeiro dígito faltante, teremos 10 possibilidades de numeração para cada uma das 10 opções. Podemos escrever todas as possibilidades 

```{r, warning=FALSE, message=FALSE}
for (i in seq(0,9,1)){
  for (j in seq(0,9,1)) {
      print(paste0(130.4,i,j))
  }
}
```

Totalizando 100 possíveis numerações possíveis para a notificação defeituosa 130.4_ _ que chegou às mãos do atendente. Podemos, então, deduzir que o número de possibilidades, considerando que repetições são permitidas é igual ao número de opções (n) para o primeiro número vezes o número de opções para o segundo. Assim, se o n = 10, Podemos calcular facilmente o número de possibilidades para uma notificação que veio de um lote onde os três últimos dígitos vieram apagados:

130._ _ _ $->(n  . n . n) = n^3 = 10^3 = 1000$ 

Ou seja, teríamos 1000 numerações possíveis. 

**Definição:** O número de opções possíveis para uma sequência de $k$ objetos retirados de $n$ opções **com repetições permitidas** é $n^k$.  

###SequÊncias sem repetição. 

Um enegnheiro recebe um conjunto com 10 ocorrências a serem atendidas ao longo do dia. Elas estão espalhadas pela cidade, então o engenheiro deve elaborar um roteiro que passe por todos os 10 pontos. Quantos roteiros diferentes podem ser montados? 

``` {R, warning=FALSE, message=FALSE}
pdata<- read.csv("sgdc_anom.csv", sep = ",")

pacote <- pdata %>% filter(year(data_solic) == 2019,ocorr_solic == "DESLIZAMENTO DE TERRA") %>% 
                    select(cod_proc,nome_bairro,coord_xi_logra, coord_yi_logra) %>% 
                    sample_n(10)
pacote  
```

De forma semelhante ao exemplo anterior, chamaremos de $n$ o número de opções, ou, neste caso, o número de processos dentro do pacote, $n = 10$

Para a primeira parada do roteiro, temos 10 opções. Para segunda parada, teremos os 9 processos restantes, 8 para a terceira parada e assim sucessivamente. Pelo princípio da multiplicação, temos:

$10 \cdot 9 \cdot 8 \cdot 7 \cdot 6 \cdot 5\cdot4 \cdot 3 \cdot 2 \cdot 1 = 10! =3.628.800$

Com apenas 10 processos temos mais de 3 milões e meio de roteiros possíveis! 

```{r,warning=FALSE, message=FALSE}
mad_map <- get_map(c(-38.55,-13.025,-38.3,-12.85), maptype = "terrain")
```
```{r, animation.hook='gifski', warning=FALSE, message=FALSE, fig.align = 'center'}
for (i in seq(1,10,1)) {
  pacote <- pacote[sample(nrow(pacote)),]
  plot1 <- ggmap(mad_map)+
  geom_point(data = pacote, aes(x=as.numeric(coord_xi_logra), y = as.numeric(coord_yi_logra)),shape=19, size = 3, color ="red")+
  geom_path(data= pacote, aes(x=as.numeric(coord_xi_logra), y = as.numeric(coord_yi_logra)))
  print(plot1)
}
```
De forma geral, podemos calcular o número de sequências de $k$ objetos retirados sem repetição de um grupo de $n$ objetos através da formula:

$\frac{n!}{(n-k)!}$

#Coleções

Vimos que sequências são conjuntos de $k$ objetos retirados, com ou sem repetição, de um conjunto maior ou igual de $n$ objetos. Uma coisa importante em sequêcias, como o nome sugere, é a ordem dos $k$ objetos. Por isso, quando contamos os roteiros possíveis, onde existe uma ordem lógica de locais a serem visitados, utilizamos sequências. 

Para estudar conjuntos em que a ordem não é um fator importante, utilizaremos o conceito de **coleção**. 

##Coleções sem repetição. 

Um técnico da engeharia deve preparar o pacote dos engenheiros para o dia seguinte, isto é, selecionar enttre as 300 solicitações em aberto 10 que serão atendidas naquele dia. 

Considerando que o técnico selecione as solicitações sem nenhum critéiro, apenas escolhendo-as ao acaso, quantos pacotes possíveis teriamos? 


``` {R, warning=FALSE, message=FALSE}

tela <- pdata %>% filter(year(data_solic) == 2019,ocorr_solic == "DESLIZAMENTO DE TERRA") %>% 
                    select(cod_proc,nome_bairro,coord_xi_logra, coord_yi_logra) %>% 
                    sample_n(300)

ggmap(mad_map)+ 
  geom_point(data = tela, aes(x=as.numeric(coord_xi_logra), y = as.numeric(coord_yi_logra)),shape=19, size = 3, color ="red") +
  labs(title = "Solicitações em aberto",
       subtitle = "Total: 300")
```
Aprendemos no tópico anterior formas de selecionar objetos de um grupo, sem repetição:

$\frac{n!}{(n-k)!} = \frac{300!}{(300-10)!}=\frac{300!}{290!}=300\cdot299\cdot298\cdot...\cdot291=5,05\cdot10^{24}$

De fato, um número muito grande de possibilidades! Contudo, a ordem em que selecionamos as solicitações para o pacote não importa realmente, pois não é o técnico operacional que faz o roteiro, mas sim o técnico vistoriador. Portanto, podemos selecionar os processos em qualquer ordem, o que pede um outro cálculo: coleções. 

Seja $N$ o número de coleções de $k$ objetos retirados, sem repetição, de $n$ objetos. Uma vez selecionados os processos que vão compor o pacote, temos $10!$ formas de ordená-los, como já calculamos anteriormente no problema dos roteiros. E, pelo principio da multiplicação, $10!\cdot N$ nos dá o número total de sequências possíveis de 10 processos selecionados dentre as 300 solicitações em aberto. 
Mas nós acabamos de calcular também este número, logo a cima. Portanto, temos que:

$10! \cdot N  = \frac{300!}{290!}$

Portanto.

```{r}
prod(291:300)/prod(1:10)
```
$ N  = \frac{300!}{290!\cdot10!} = \frac{300\cdot299\cdot298\cdot...\cdot291}{10!}=1.4\cdot10^{18}$

O número de pacotes de 10 processos que podemos fazer a partir das 300 solicitações em aberto é da ordem de $10^{18}$, ou seja, 10 com 18 zeros atrás, um número bem grande. 

```{r, animation.hook='gifski', warning=FALSE, message=FALSE, fig.align = 'center'}
for (i in seq(1,10,1)) {
pacote <- tela %>% sample_n(10) 
plot1<- ggmap(mad_map)+ 
  geom_point(data = tela, aes(x=as.numeric(coord_xi_logra), y = as.numeric(coord_yi_logra)),shape=19, size = 3, color ="red")+
   geom_point(data = pacote, aes(x=as.numeric(coord_xi_logra), y = as.numeric(coord_yi_logra)),shape=19, size = 3, color ="blue")+
  labs(title = "Possíveis pacotes",
       subtitle = paste0("Pacote ", i))
  print(plot1)
}
```

**Ainda assim, o número de coleções tem 6 ordens de grandeza a menos que o número de sequências. Por que?** 

De forma geral, podemos escrever como:

$k! \cdot N = \frac{n!}{(n-k)!} -> N =\frac{n!}{(n-k)!\cdot k!}$

Esta fórmula é tão onipresente na matemática que recebeu um nome especial, sendo chamada de **coeficiente binomial**, e denotada por:

$\binom{n}{k} = \frac{n!}{(n-k)!\cdot k!}$

